臺灣高等法院臺中分院刑事判決　　　　 96年度上訴字第942號
上　訴　人
即　被　告　丙○○
　　　　　　己○○
　　　　　　　　　　　號
上　一　人
選任辯護人　蔡得謙律師
　　　　　　何立斌律師
上列上訴人等因偽造文書等案件，不服臺灣南投地方法院95年度
訴字第356號中華民國96年2月13日第一審判決（起訴案號：臺灣
南投地方法院檢察署95年度偵字第1230號），提起上訴，本院判
決如下：
    主  文
原判決撤銷。
丙○○、己○○共同行使偽造私文書，足以生損害於公眾及他人
，丙○○處有期徒刑壹年貳月，減為有期徒刑柒月；己○○處有
期徒刑壹年陸月，減為有期徒刑玖月。偽造之「丁○○」署押壹
枚，沒收。
    事  實
一、己○○曾因竊盜案件，經本院以94年度上易字第1540號判處
    有期徒刑五月確定，於民國95年4月11日易科罰金執行完畢
    （本件不構成累犯）。己○○在南投縣名間鄉○街村○○路
    354之17號1樓經營「車研社」，從事汽、機車零件配備零售
    業，並兼營汽車維修。丙○○係己○○之妻舅，受僱於己○○，擔任引擎維修之工作。於94年4月間某日，丙○○與己○○基於共同偽造私文書之概括犯意聯絡，由丙○○出面以
    新臺幣（下同）五萬元向案外人張光德購得車牌號碼YK-467
    8號自用小客車（1995年份、引擎號碼TK11GT50785號、車身
    號碼T11LXA001347號）後，登記在不知情之己○○妻林怡萱
    名下，並伺機取得較新之同型車。至95年1月20日下午6時後
    之某日，丙○○與己○○得知不詳姓名年籍之成年人，於95
    年1月20日下午6時許，在臺中市西屯區○○○路與天佑街口
    ，以不詳方法竊取甲○○所有之車牌號碼2Q-8032號自用小
    客車（價值約十八萬元，與其上開向張光德所購得之車輛為
    同型車）後，乃與該姓名年籍不詳之成年人，共同基於偽造
    私文書之犯意聯絡，由該不詳姓名年籍之成年人，在不詳地
    點，將所竊取之上開車牌號碼2Q-8032號自用小客車車身號
    碼、引擎號碼磨滅，再重新打印偽造上開購得之YK-4678 號
    自用小客車車身號碼及引擎號碼，並掛上所購得之YK-4678
    號車之車牌，而偽造準私文書，以此「借屍還魂」之手法，
    偽造車身號碼及引擎號碼，足以生損害於原車主、及監理機
    關對於車籍資料管理之正確性。俟完成「借屍還魂」後，為
    了隱匿上開事實，丙○○、己○○又承前偽造私文書之犯意
    ，偽造案外人丁○○之簽名，偽造汽車買賣合約書表示於94
    年10月21日以六萬元將上開「借屍還魂」之車子出售予丁○○，並於95年2月17日下午1時許，由己○○委託不知情之吳
    清山辦理上開汽車之驗車及換牌之事宜，吳清山再委託不知
    情之廖志銘前往臺中區監理所南投監理站以上開偽造之買賣
    合約辦理驗車及換牌之事宜，而行使該偽造之買賣合約及偽
    造、車身引擎號碼時，為監理站之驗車人員發現上情而查獲
    。
二、案經南投縣政府警察局中興分局報告臺灣南投地方法院檢察
    署檢察官偵查起訴。
    理  由
一、證據能力方面：
    按被告以外之人於審判外之陳述，雖不符前4條之規定，而
    經當事人於審判程序同意作為證據，法院審酌該言詞陳述或
    書面陳述作成時之情況，認為適當者，亦得為證據。當事人
    、代理人或辯護人於法院調查證據時，知有第159條第1項不
    得為證據之情形，而未於言詞辯論終結前聲明異議者，視為
    有前項之同意，刑事訴訟法第159條之5定有明文。立法意旨
    在於傳聞證據未經當事人之反對詰問予以核實，原則上先予
    排除，惟若當事人已放棄詰問或未聲明異議，基於證據資料
    愈豐富，愈有助於真實發現之理念，且強化言詞辯論主義，
    法院自可承認該傳聞證據例外擁有證據能力。經查被告丙○○、己○○及選任辯護人於本院審理中，對於被告以外之人
    於審判外陳述之證據能力，均不爭執，亦未於本院言詞辯論
    終結前聲明異議，本院審酌證人之言詞陳述作成時之情況，
    並無其他不法之情狀，依刑事訴訟法第159條之5之規定，自
    應認有證據能力，合先敘明。
二、訊據被告丙○○、己○○雖坦承有向張光德購買車牌號碼YK
    -4678號自用小客車，並登記在不知情之己○○妻林怡萱名
    下，嗣後並將該車出售予丁○○等情。惟均矢口否認有偽造
    私文書等犯行，均辯稱：車牌號碼YK-4678號自用小客車，
    於94年10月21日出售予丁○○後，該車即由丁○○持有中，
    至95年2月17日丁○○才將車子交給丙○○，要丙○○幫其
    驗車及換車牌，但其等實不知上開車輛有被偽造車身及引擎
    號碼之情事，其等並無打造車身號碼及引擎號碼，也沒有買
    2Q-8032的車子云云。惟查：
  (一)車牌號碼YK-4678號自用小客車係於93年8月6日由案外人張
    永浩之弟張永弘出售予張光德；94年7月28日，由張光德出
    售予林怡萱等情，業據證人張永浩、張永弘及張光德於原審
    證述明確（見原審卷第118至121頁），復有交通部公路局臺
    中區監理所95年11月10日中監車字第0950119381號函、交通
    部公路局臺中區監理所彰化監理站95年11月9日中監彰字第0
    950110643號函分別檢送之YK-4678號自用小客車過戶登記書
    影本各一份附卷可憑（見原審卷第91至94頁）。
  (二)車牌號碼2Q-8032號之自小客車，係甲○○所有，價值約十
    八萬元，於95年1月20日下午6時許，在台中市西屯區○○○
    路與天佑街口，遭不詳姓名之人所竊之事實，業據被害人甲○○在警訊及原審準備程序時指述綦詳，復有車輛竊盜、車
    牌失竊資料個別查詢報表－查詢車輛認可資料、贓物認領保
    管單一紙附卷可稽。是車牌號碼2Q-8032號之自用小客車係
    屬贓車甚明。
  (三)證人張永弘於原審審理時證稱：（問：張永浩所有這部車〔
    指YK-4678號自小客車〕在出售前，是否都由你使用？）是
    的，我使用有五年以下。（問：〔提示照片〕你開這部車與
    時被查獲的車子有何不同？）我記得我領照的年份是1995年
    ，被查獲的車子是不同的車型，被查獲車子是已經有改款過
    的車型，差別在前車燈與後車燈均不一樣，我們那部車是手
    排車，被查獲的車子是自排車。」等語（見原審卷第121頁
    ）。又本件經南投縣政府警察局中興分局所查獲之車輛，係
    己○○委託不知情之吳清山，吳清山再委託不知情之廖志銘
    赴監理站代辦驗車及換車牌，及車體部分係甲○○所失竊之
    上開車牌號碼2Q-8032號白色裕隆自用小客車，並改懸掛車
    牌號碼YK-4678號同款車輛之車牌二面，該車之車身號碼及
    引擎號碼均經打磨成車牌號碼YK-4678號之車之引擎號碼TK1
    1GT50785號及車身號碼為T11LXA001347號。亦經證人吳清山
    、廖志銘於警詢及偵查、證人南投監理站檢驗員戊○○於警
    詢證述綦祥（見警詢筆錄第26至34頁、偵查卷第19至23頁）
    ，並有變造車身號碼之車輛照片十張附於警詢卷可參。是
    本件被查獲之車輛，係俗稱「借屍還魂」之車輛，亦堪認定
    。
  (四)被告己○○、丙○○二人雖辯稱：車牌號碼YK-4678號自小
    客車於94年10月20日出售予丁○○，買賣時丁○○有拿身分
    證，該身分證上之丁○○之照片，與買車之人為同一人，出
    售後，該車即由丁○○取走，事後伊打買賣契約書上丁○○
    所留之聯絡電話，也聯絡不上丁○○，直到95年2月17日，
    才由丁○○將車開回要其等代為驗車、換車牌，伊不知道該
    車有問題云云。惟查：證人丁○○於偵查及原審審理時均
    具結證稱：伊不認識被告二人，伊沒有向丙○○購買車牌號
    碼YK-4678號自用小客車，伊身分證曾遺失過，本件汽車買
    賣合約書上丁○○之名字不是伊所書寫等情（見偵查卷第14
    至15頁、原審卷第73至76頁）。原審審酌丁○○目前仍在監
    執行，欲取得丁○○平日筆跡不易，如以現有之資料送鑑定
    恐亦無法鑑定出結果，是原審乃依目視之方法，比較丁○○
    於偵查及本院所書寫之筆跡，與汽車買賣合約書上「丁○○
    」之筆跡，明顯不同，是丁○○稱汽車買賣合約書上「丁○○」三字非其所書寫，尚堪採信；丁○○於95年1月12日
    因案入臺灣彰化看守所，於95年4月18日當庭釋放出監，有
    臺灣高等法院出入監簡列表附卷可憑。被告丙○○於原審95
    年11月1日審理時供稱與其交易之人是身分證上照片之人，
    但不是在庭之證人丁○○。是95年2月17日時，丁○○人尚
    在臺灣彰化看守所，不可能將車子交給被告丙○○並委託丙○○驗車及換車牌，是被告丙○○稱向其買車之人，是身分
    證上之人（指真正的丁○○），應與事實不符；被告二人
    於94年10月21日既已將車子出售給丁○○，為何經過四個多
    月之時間遲未辦理過戶？況出售自用小客車，並非買賣一般
    物品，理應註明買賣雙方之正確姓名、年籍、住址及聯絡電
    話，再以正常之程序辦理過戶，用以確保交易之安全，以免
    購得來路不明之車輛，此為眾所週知之理。被告丙○○於將
    車子交給丁○○之後，經過四月餘仍尚未辦過戶，理應與丁○○保持聯繫，惟其竟稱事後與丁○○聯絡不到，而本件買
    賣合約書上丁○○之聯絡電話0000000000號行動電話，登記
    名義人為郝嘉萱，於本案發生時，郝嘉萱不認識丁○○，也
    未曾將上開行動電話借予他人使用，亦經證人郝嘉萱於警詢
    證述明確（見審卷第20、21頁）。雖被告等一再以證人丁○○證述不實，其在警訊時並未證述身分證曾經遺失，在法院
    的時候才證述身分證有遺失，並以當時買車的那個人有拿丁○○的身分證來等情，作為被告二人並無偽造文書之論據。
    而本件經本院向戶政機關調取丁○○申請補發身分證之相關
    資料（見本院卷第39至43頁），並向台灣彰化看守所調取收
    容人物品保管分戶卡（見本院卷第60至62、87至89頁），向
    彰化縣警察局北斗分局查詢丁○○於94年6月28日凌晨被查
    獲毒品及竊盜案件時，是否有出示國民身分證等情（見本院
    卷第90至96頁），向彰化縣警察局彰化分局查詢丁○○於94
    年11月9日接受尿液送驗時，有無出示其國民身分證，以供
    查驗其身分等情（見本院卷第97至99頁）。而證人丁○○於
    本院審理中證稱：其身分證曾經遺失多次，遺失之詳情已不
    記得等語（見本院卷第131至136頁）。證人丙○○於本院審
    理中雖證稱：YK-4678號自用小客車係向張光德用五萬元買
    的，買回來自己開，丁○○是自己來跟其接洽說要買這部車
    賣給丁○○之前這部車子沒有損壞等情（見本院卷第135頁
    ）。惟查被告丙○○於本院審理時既稱其所說的丁○○，不
    是在本院法庭上作證之丁○○（見本院卷第135頁），則當
    時向其購買車輛自稱丁○○者，實係真正丁○○以外之第三
    人。因此不論丁○○之證言是否屬實，均難作為有利或不利
    被告之證明。被告仍難據此，作為否定其二人犯罪之論據。
  (五)綜上所述，被告等所辯，均係事後卸責之詞，不足採信，本
    件事證明確，被告二人之犯行，均堪認定，應依法論科。
四、按刑法於民國94年2月2日經總統令修正公布，於95年7月1日
    施行，修正後刑法第2條第1項規定：「行為後法律有變更者
    ，適用行為時之法律。但行為後之法律有利於行為人者，適
    用最有利於行為人之法律。」茲就與本案適用有關之條文，
    比較說明如下：
  (一)共同正犯部分：依最高法院95年第八次刑事庭會議決議，應
    適用裁判時即修正後刑法第28條規定論以共同正犯。
  (二)沒收係屬從刑，而從刑附屬於主刑，除法律有特別規定者外
    ，依主刑所適用之法律。
五、按汽車之車身號碼，係汽車製造廠商出廠之標誌，乃表示一
    定用意之證明，依刑法第220條第一項規定，應以私文書論
    。且偽刻引擎號碼，足以生損害於公路主管機關之管理及製
    造廠商之信譽，自應論以刑法第210條之偽造私文書罪（最
    高法院63年度第四次刑庭庭推總會議決議參照）。查被告丙○○、己○○與不詳姓名之成年男子，基於共同犯意之聯絡
    ，由該男子以打磨並重行打印之方式偽造其車身及引擎號碼
    復加以行使，及被告二人偽造汽車買賣合約書後，持以向監
    理機關辦理驗車、換車牌而行使該偽造私文書，核被告二人
    所為，均係犯刑法第216條、第220條第1項、第210條之行使
    偽造私文書罪。被告二人偽造「丁○○」之簽名為偽造私文
    書之部分行為，應為偽造私文書行為所吸收；偽造私文書後
    持以行使偽造之低度行為，應為行使之高度行為所吸收，均
    不另論罪。被告丙○○、己○○與該不詳年籍姓名之成年人
    間，就行使偽造私文書罪（引擎號碼及車身號碼）有犯意聯
    絡及行為分擔，均為共同正犯。被告丙○○、己○○就行使
    偽造文書部分（汽車買賣合約書），有犯意聯絡及行為分擔
    ，均屬共同正犯。被告等所犯行使偽造引擎號碼及車身號碼
    部分，檢察官雖未於起訴書中敘明，惟此部分與已起訴部分
    有單純一罪之關係（同時行使偽造之買賣合約書、及偽造之
    引擎、車身號碼），為起訴效力所及，本院自應併予審理。
    經查中華民國九十六年罪犯減刑條例，於民國96年7月4日經
    總統令公布，於96年7月16日施行，被告犯罪之時間，係在
    96年4月24日以前，且所犯之罪符合該條例所規定得予減刑
    之情形，應依該條例諭知其宣告刑及減得之刑。原審以被告
    犯罪事證明確，予以論罪科刑，認事用法及量刑，原無不妥
    之處，惟查原判決未及適用中華民國九十六年罪犯減刑條例
    之規定減刑，被告等上訴否認犯罪，固無可取，仍應由本院
    將原判決予以撤銷改判。爰審酌被告己○○曾有竊盜前科、
    被告丙○○素行尚稱良好、二人貪圖一時小利、目的、手段
    、犯後飾詞狡卸未見悔意等一切情狀，分別量處如主文第二
    項所示之刑及減得之刑。汽車買賣合約書上之「丁○○」署
    押一枚，不問屬於犯人與否，應依刑法第219條之規定宣告
    沒收之。
六、公訴意旨另以：被告二人基於故買贓物共同犯意聯絡，明知
    綽號「張光德」（公訴人誤載為張德光）真實姓名不詳之成
    年男子持有之未懸掛車牌之自用小客車一輛（為甲○○所有
    ，原懸掛車牌號碼2Q-8032號車牌，價值約十八萬元，於94
    年1月20日下午6時許，在台中市西屯區○○○路與天佑街口
    ，遭為不詳姓名之人所竊及變造引擎號碼），係屬來源不明
    之贓物，竟於不詳之時日，在上址，以六萬元之賤價購買之
    ，認被告二人另涉有刑法第349條第2項故買贓物之罪嫌。惟
    按犯罪事實應依證據認定之，無證據不得認定犯罪事實，此
    於刑事訴訟法第254條第2項定有明文。經查，張光德所出售
    予被告二人之YK-4678號自小客車，並非贓車，已詳如前述
    ，是被告二人自不成立故買贓物罪甚明。惟因公訴人認此部
    分與被告前開論罪科刑部分，有修正前刑法第55條牽連犯之
    裁判上一罪關係，爰不另為被告無罪之諭知，附此敘明。
據上論結，應依刑事訴訟法第369條第1項前段、第364條、第299
條第1項前段，修正後刑法第2條第1項前段、刑法第216條、第21
0條、第220條第一項、第219條、修正前刑法第28條，中華民國
九十六年罪犯減刑條例第2條第1項第3款、第7條，判決如主文。
本案經檢察官乙○到庭執行職務。
中　　華　　民　　國　　96　　年　　9 　　月　　11　　日
            刑事第十一庭  審判長法　官　陳　朱　貴
                                法　官　何　志　通
                                法　官　郭　同　奇
上列正本證明與原本無異。
如不服本判決應於收受送達後十日內向本院提出上訴狀，其未敘
述上訴之理由者並得於提起上訴後十日內向本院補提理由書（均
須按他造當事人之人數附繕本）。
                                書記官　康　孝　慈
中　　華　　民　　國　　96　　年　　9　　月　　18　　日
附錄論罪科刑法條
刑法第210條
偽造、變造私文書，足以生損害於公眾或他人者，處5年以下有
期徒刑。
刑法第216條
行使第210條至第215條之文書者，依偽造、變造文書或登載不實
事項或使登載不實事項之規定處斷。
刑法第220條
在紙上或物品上之文字、符號、圖畫、照像，依習慣或特約，足
以為表示其用意之證明者，關於本章及本章以外各罪，以文書論
。
